臺灣板橋地方法院民事裁定　　　　　　　　96年度抗字第13號
抗　告　人　甲○○
　　　　　　　　　　　　台北縣板橋市○○路48之3號20樓
相　對　人　復華商業銀行股份有限公司
法定代理人　乙○○
上列當事人間因拍賣抵押物事件，抗告人對於本院中華民國95年
10月25日95年度拍字第2542號裁定提起抗告，本院裁定如下：
    主  文
抗告駁回。
抗告程序費用新臺幣壹仟元由抗告人負擔。
    理  由
一、按抵押權人，於債權已屆清償期，而未受清償者，得聲請法
    院，拍賣抵押物，就其賣得價金而受清償，依非訟事件法規
    定，係屬非訟事件，此項聲請之裁定，及抗告法院之裁定，
    僅依非訟事件程序，就抵押權及其債權形式上之要件是否具
    備予以審查為已足，並無確定實體上法律關係存否之效力，
    如債務人就債務之存否以及抵押權之設定有爭議時，應由債
    務人提起確認之訴，以資解決，最高法院57年台抗字第76號
    、56年台抗字第714 號判例意旨可資參照。
二、本件相對人主張抗告人於民國94年12月14日以附表所示不動
    產為向相對人所負債務之擔保，設定最高限額新臺幣（下同
    ）4, 320,000元之抵押權，依法登記在案。茲抗告人對相對
    人負債3,600,000 元，已屆清償期而未為清償，為此聲請准
    予拍賣抵押物，業據提出他項權利證明書、不動產登記簿謄
    本、抵押權設定契約書、放戶交易查詢、消費金融擔保借款
    約據等影本為證，經核尚無不合，原裁定予以准許，即無不
    合。
三、抗告意旨略以：系爭抵押權設定登記清償期為15年，而本件
    自借款之日起至今只有1 年，顯然尚未屆清償期，由此足證
    原裁定顯有誤會，抗告人自始自今已陸續付利息未中斷，爰
    請求廢棄原裁定等語，業據提出銀行存款簿支付利息記錄影
    本2 紙為證。按抵押權人於債權已屆清償期而未受清償者，
    固得聲請法院拍賣抵押物，就其賣得價金而受清償，民法第
    873 條第1 項定有明文。據此，抵押權人聲請法院拍賣抵押
    物，應以債權已屆清償期而未受清償者為限。倘債權未屆清
    償期，抵押權人即不得聲請法院拍賣抵押物。經查，本件抗
    告人對相對人所主張關於抵押債權乙節，於原法院並未爭執
    ，兩造就系爭抵押權擔保債權之存續期限固約定自94年11月
    30日起至124 年11月29日，債務清償日期約定為：「根據本
    契約就各個債務分別規定其清償日期」，有抵押權設定契約
    書影本附於原審卷可稽。而抗告人與相對人簽立之消費金融
    擔保借款約據第1 條第1 項第1 目第2 點約定借貸期間自94
    年12 月20 日起至114 年12月20日止，清償方式係以每月為
    1 期，共分240 期，依年金法平均攤還本息，若任何一宗債
    務不依約清償或攤還本金時，全部債務均視為已屆清償期，
    此參諸同契約第1 條第3 項第1 目、第6 條之約定即明，有
    消費金融擔保借款約據影本1 件在卷可憑。惟抗告人自95年
    6 月20日以後即未依約清償本金及利息，有相對人提出放戶
    交易查詢3 紙附卷可稽（本院卷第19頁），抗告人縱曾給付
    利息，依上開兩造間成立之消費借貸契約，其並未依約給付
    分期攤還之本金，亦屬違約，全部債務視為到期，是系爭抵
    押權所擔保之債權已屆清償期，則原法院依此准予拍賣抵押
    物，自無不合。又抗告人所提出之他項權利證明書、不動產
    登記簿謄本、抵押權設定契約書、放戶交易查詢、消費金融
    擔保借款約據等文件，在形式上已可證明本件抵押權已經依
    法登記，且擔保之債權已屆清償期而未受清償，法院即應為
    准許拍賣抵押物之裁定，則原審依此准予拍賣抵押物，自無
    不合。從而，抗告人提起本件抗告，於法即有未合，應予裁
    定駁回。
四、據上論結，本件抗告為無理由，依非訟事件法第46條、第21
    條第2 項、第24條第1 項，民事訴訟法第495 條之1 第1 項
    、第449 條第1 項、第78條，裁定如主文。
中　　華　　民　　國　　96　　年　　3 　　月　　30　　日
               民事第二庭  審判長法官　梁宏哲
                                 法官  程怡怡
                                 法官  徐福晉
以上正本係照原本作成。
如不服本裁定，僅得於收受裁定正本送達後10日內，以適用法規
顯有錯誤為理由，向本院提出再抗告狀（須附繕本一份及繳納再
抗告裁判費新台幣1,000元），經本院許可後始可再抗告。
中　　華　　民　　國　　96　　年　　3 　　月　　30　　日
                       書記官　蕭佩宜
